【裁判字號】    97,訴,4007
【裁判日期】    971231
【裁判案由】    毒品危害防制條例
【裁判全文】
臺灣板橋地方法院刑事判決              97年度訴字第4007號
公  訴  人  臺灣板橋地方法院檢察署檢察官
被      告  甲○○
                    國民
上列被告因違反毒品危害防制條例案件，經檢察官提起公訴（97
年度毒偵字第5011號），被告於準備程序中就被訴事實為有罪之
陳述，經本院合議庭裁定由受命法官獨任進行簡式審判程序，並
判決如下：
    主      文
甲○○施用第一級毒品，累犯，處有期徒刑捌月，扣案之第一級
毒品海洛因壹包（驗前淨重零點零壹陸公克，驗後淨重零點零壹
肆公克）沒收銷燬之，扣案之第一級毒品海洛因包裝袋壹個沒收
之；又施用第二級毒品，累犯，處有期徒刑伍月，扣案之吸食器
壹組沒收之。應執行有期徒刑拾壹月，扣案之第一級毒品海洛因
壹包（驗前淨重零點零壹陸公克，驗後淨重零點零壹肆公克）沒
收銷燬之，扣案之第一級毒品海洛因包裝袋壹個及吸食器壹組，
均沒收之。
    事      實
一、甲○○前於民國90年間，因施用毒品案件，經依本院90年度
    毒聲字第4037號裁定送觀察、勒戒後，因有繼續施用毒品之
    傾向，再依本院91年度毒聲字第1493號裁定令入戒治處所施
    以強制戒治，嗣經本院以91年度毒聲字第3625號裁定停止戒
    治，所餘戒治期間付保護管束，而於91年12月13日因停止其
    處分出所，92年5 月15日保護管束期滿視為強制戒治執行完
    畢。同案並經檢察官提起公訴，由本院以91年度易字第1839
    號判處有期徒刑4 月確定；復於92年間，因偽造貨幣案件，
    經本院以92年度訴字第631 號判處有期徒刑1 年10月，再經
    臺灣高等法院以92年度上訴字第3333號駁回上訴，並經最高
    法院以93年度臺上字第411 號駁回上訴確定。上開2 案並經
    臺灣高等法院以93年度聲字第314 號裁定定其應執行刑為有
    期徒刑2 年確定，入監服刑後，於95年1 月31日縮刑期滿，
    翌日因縮短刑期執畢出監。甲○○復於上開強制戒治執行完
    畢後5 年內，因施用毒品案件，經本院以97年度訴字第2277
    號判處有期徒刑9 月確定，並經臺灣高等法院以97年度上訴
    字第4321號駁回上訴確定。詎猶不知悔改，復基於施用第一
    級毒品海洛因之犯意，於97年6 月1 日下午5 時許，在臺北
    縣三峽鎮○○路80巷14弄5 號4 樓居所，以將第一級毒品海
    洛因摻入香煙內點燃後吸食之方式，施用第一級毒品海洛因
    。另基於施用第二級毒品甲基安非他命之犯意，於同日晚間
    7 時許，在上開居所，以將第二級毒品甲基安非他命置於吸
    食器內燒烤後，吸食其煙霧之方式，施用第二級毒品甲基安
    非他命。嗣於同日晚間10時40分許，在上開居所為警查獲，
    並扣得其所有供以施用之第一級毒品海洛因1 包（驗前淨重
    0. 016公克，驗後淨重0.014 公克），及其所有用以施用第
    二級毒品甲基安非他命之吸食器1 組。經警採尿送驗結果，
    呈安非他命類（安非他命、甲基安非他命）及鴉片類（嗎啡
    、可待因）陽性反應，始悉上情。
二、案經臺北縣政府警察局中和分局報請臺灣板橋地方法院檢察
    署檢察官偵查起訴。
    理      由
一、本案被告甲○○所犯係死刑、無期徒刑、最輕本刑為3 年以
    上有期徒刑以外之罪，其於準備程序就前揭被訴事實為有罪
    之陳述，經受命法官告知簡式審判程序之旨，並聽取其與公
    訴人之意見後，本院認無不得或不宜改依簡式審判程序進行
    之情事，依刑事訴訟法第273 條之1 第1 項、第284 條之1
    規定，裁定本案由受命法官獨任進行簡式審判程序，合先敘
    明。
二、按毒品危害防制條例第20條、第23條將施用毒品之刑事處遇
    程序區分為「初犯」、「5 年內再犯」、「5 年後再犯」。
    依其立法理由之說明：「初犯」經觀察、勒戒或強制戒治後
    ，應為不起訴處分或不付審理之裁定；經觀察、勒戒或強制
    戒治執行完畢釋放後「5 年內再犯」者，因其再犯率甚高，
    原實施之觀察、勒戒及強制戒治既已無法收其實效，爰依法
    追訴或裁定交付審理。至於經觀察、勒戒或強制戒治執行完
    畢釋放「5 年後再犯」者，前所實施之觀察、勒戒或強制戒
    治已足以遮斷其施用毒品之毒癮，為期自新及協助其斷除毒
    癮，仍用「初犯」規定，先經觀察、勒戒或強制戒治之程序
    。從而，祇於「初犯」及「5 年後再犯」2 種情形，有其追
    訴條件之限制，即須於初犯經觀察、勒戒或強制戒治釋放後
    ，5 年內均無施用毒品之行為，始能認其前所實施之觀察、
    勒戒或強制戒治已足遮斷毒癮，而得於5 年後再犯時，再予
    適用初犯之規定，重行觀察、勒戒等程序。倘5 年內已經再
    犯，被依法追訴處罰，縱其第3 次（或第3 次以上）施用毒
    品之時間在初犯釋放5 年以後，即與「5 年後再犯」之情形
    有別，且因已於「5 年內再犯」，顯見其再犯率甚高，原實
    施觀察、勒戒或強制戒治，已無法收其實效，自無再經觀察
    、勒戒及強制戒治之必要，應由檢察官逕行起訴，始符新法
    修正之本旨（最高法院95年第7 次刑事庭會議決議參照）。
    查被告前於90年間，因施用毒品案件，經依本院90年度毒聲
    字第4037號裁定送觀察、勒戒後，因有繼續施用毒品之傾向
    ，再依本院91年度毒聲字第1493號裁定令入戒治處所施以強
    制戒治，嗣經本院以91年度毒聲字第3625號裁定停止戒治，
    所餘戒治期間付保護管束，而於91年12月13日因停止其處分
    出所，92年5 月15日保護管束期滿視為強制戒治執行完畢，
    復於上開強制戒治執行完畢後5 年內，因施用毒品案件，經
    本院以97年度訴字第2277號判處有期徒刑9 月確定，並經臺
    灣高等法院以97年度上訴字第4321號駁回上訴確定等情，有
    臺灣高等法院被告前案紀錄表1 份附卷可考。是被告本案施
    用毒品犯行，距上開強制戒治執行完畢雖已逾5 年，惟被告
    在上開強制戒治執行完畢後5 年內，既已再犯施用毒品之罪
    ，並經追訴處罰，揆諸前揭說明，其本次犯行即與毒品危害
    防制條例第20條第3 項所稱之「5 年後再犯」有別。公訴人
    依法追訴，於法並無不合，本院自應依法論科。
三、上揭犯罪事實，業據被告於偵訊及本院審理時供認不諱，且
    其為警採集之尿液，經送請臺灣檢驗科技股份有限公司檢驗
    結果，呈安非他命類（安非他命、甲基安非他命）、鴉片類
    （嗎啡、可待因）陽性反應，有該公司濫用藥物檢驗報告、
    臺北縣政府警察局中和分局毒品案犯罪嫌疑人姓名及代碼對
    照表各1 紙在卷可參，此外，並有扣案之白色粉末1 包、吸
    食器1 組可查。又扣案之白色粉末1 包，經送請交通部民用
    航空局航空醫務中心檢驗結果，檢出第一級毒品海洛因成分
    （驗前淨重0.016 公克，驗後淨重0.014 公克），亦有該醫
    務中心毒品鑑定書1 紙在卷為憑。足徵被告任意性之自白與
    事實相符，應堪採信。本案事證已臻明確，被告犯行堪以認
    定，應依法論科。
四、按海洛因、甲基安非他命分屬毒品危害防制條例第2 條第2
    項第1 款、第2 款所定之第一級、第二級毒品，均不得非法
    持有、施用。是核被告所為，係犯毒品危害防制條例第10條
    第1 項之施用第一級毒品罪及同條第2 項之施用第二級毒品
    罪。被告持有第一級毒品海洛因及第二級毒品甲基安非他命
    進而施用，其持有海洛因及甲基安非他命之低度行為，應為
    施用之高度行為所吸收，均不另論罪。又被告前於90年間，
    因施用毒品案件，經本院以91年度易字第1839號判處有期徒
    刑4 月確定；復於92年間，因偽造貨幣案件，經本院以92年
    度訴字第631 號判處有期徒刑1 年10月，再經臺灣高等法院
    以92年度上訴字第3333號駁回上訴，並經最高法院以93年度
    臺上字第411 號駁回上訴確定。上開2 案並經臺灣高等法院
    以93年度聲字第314 號裁定定其應執行刑為有期徒刑2 年確
    定，入監服刑後，於95年1 月31日縮刑期滿，翌日因縮短刑
    期執畢出監等情，有臺灣高等法院被告前案紀錄表可稽，其
    於受有期徒刑之執行完畢，5 年以內故意再犯本案有期徒刑
    以上之罪，均為累犯，均應依刑法第47條第1 項之規定加重
    其刑。爰審酌被告於經觀察、勒戒及強制戒治後，仍再度施
    用毒品，顯見其戒毒之意志不堅，自制力不佳，且被告施用
    毒品足以戕害身心健康，滋生其他犯罪，惡化社會治安，本
    不宜寬貸。惟念其施用毒品，戕害己身，本質上屬於病患性
    行為，且犯後坦承犯行，態度良好等一切情狀，分別量處如
    主文所示之刑，並定其應執行之刑，以示懲儆。另扣案之海
    洛因1 包（驗前淨重0.016 公克，驗後淨重0.014 公克），
    為查獲之第一級毒品，應依毒品危害防制條例第18條第1項
    前段規定，併予宣告沒收銷燬之；至因鑑驗耗盡之海洛因既
    已滅失，自無庸再為沒收銷燬之諭知。又扣案之第一級毒品
    海洛因包裝袋1 個，為被告所有用以裝載上開毒品之物，扣
    案之吸食器1 組係被告所有，用以施用第二級毒品甲基安非
    他命之物，此據被告供明在卷，爰均依刑法第38條第1 項第
    2 款規定，併予宣告沒收之。
據上論斷，應依刑事訴訟法第273 條之1 第1 項、第299 條第1
項前段，毒品危害防制條例第10條第1 項、第2 項、第18條第1
項前段，刑法第11條、第47條第1 項、第38條第1 項第2 款、第
51條第5 款、第9 款，判決如主文。
本案經檢察官靳開聖到庭執行職務。
中    華    民    國    97    年    12    月    31    日
                  刑事第五庭    法  官  謝梨敏
以上正本證明與原本無異。
                                書記官  林壯隆
中    華    民    國    98    年    1     月    5     日
附錄本判決論罪之法條：
毒品危害防制條例第10條
施用第1級毒品者，處6月以上5年以下有期徒刑。
施用第2級毒品者，處3年以下有期徒刑。


司法院資訊處製作；財團法人民間司法改革基金會備份。
